【裁判字號】    88,訴,1216
【裁判日期】    890421
【裁判案由】    傷害致死
【裁判全文】
臺灣板橋地方法院刑事判決                        八十八年度訴字第一二一六號
    公  訴  人  臺灣板橋地方法院檢察署檢察官
    被      告  丁○○
右列被告因傷害致死案件，經檢察官提起公訴（八十八年度偵字第八○四六號、八十
八年度偵字第九四六五號），甲○判決如左：
    主      文
本件公訴不受理。
    理      由
一、公訴意旨略以：被告丁○○之女友乙○○與沈添興之女友丙○○係姊妹關係，於
    民國八十八年二月五日凌晨四時許，被告丁○○、沈添興、乙○○、丙○○四人
    一起至臺北縣板橋市○○路○段六０八巷華江橋頭旁之「北海釣蝦場」內喝酒，
    迨凌晨五時許渠等均已有酒意，沈添興結帳後騎機車先離開後，因先前由臺北縣
    五股鄉至板橋市時係沈添興搭載被告丁○○之女友乙○○，卻將沈添興女友丙○○交由被告丁○○搭載一節，引起被告丁○○不滿，再加上其酒意甚濃醋勁大發
    ，遂至屋外等候沈添興，見沈添興一人單獨騎機車欲回家，基於傷害人身體之犯
    意以拳頭毆打沈添興右側臉頰，沈添興一方面酒醉，一方面遭以拳頭毆打，致人
    車倒地不起，因外傷性蜘蛛膜下出血，引發反覆性腦內出血，致急性水腦症送醫
    不治於同年三月三日死亡，因認被告丁○○涉犯刑法第二百七十七條第二項傷害
    致死之罪嫌。
二、訊據被告丁○○固坦承於上開時、地與沈添興、乙○○及丙○○騎乘機車至「北
    海釣蝦場」內喝酒等情，惟矢口否認毆打沈添興一事；經查：被告因渠等自臺北
    縣五股鄉至板橋市係由沈添興騎機車搭載被告之女友乙○○，加上其酒意甚濃醋
    勁大發，遂至屋外等候沈添興，見沈添興一人單獨騎機車欲回家，基於傷害人身
    體之犯意，而在「北海釣蝦場」大門外路燈桿下以拳頭毆打沈添興右側臉頰一節
    ，業據被告迭於警訊、檢察官偵查中承認無訛（見八十八年度偵字第八０四六號
    卷－＜以下簡稱偵卷＞第五、第六頁、第三十五頁背面、第三十六頁、第三十七
    頁正面），核與證人金玉芬於警訊中所述：「丁○○於沈添興轉至長庚醫院後第
    三天丁○○有告知我他有出手毆打沈添興，是丁○○親口告訴我的」（偵卷第八
    頁與第九頁間之漏編頁）、「我是因為坐在摩托車上共感覺到車子振動一下，是
    吳（進雄）下車跑到沈（添興）那裡去」（偵卷第三十七頁正面）等語及證人戊○○、壬○○、宋政和及辛○○於警訊中所述聽聞有人吵架一事（見相驗卷第十
    至十四頁）大致相符，又當日係由沈添興騎車搭載被告之女友乙○○之事，亦據
    證人乙○○及丙○○於偵查中證述明確，並有照片八幀附卷可憑，復衡諸被告及
    乙○○於案發之初均稱沈添興係遭五、六名陌生人圍毆，嗣均承認實際上並無見
    其他陌生人毆打沈添興，益徵被告因毆打沈添興後因恐沈添興之受傷（死亡）牽
    涉己身故為謊稱之情，況沈添興受有上唇、右眉裂傷、臉部瘀血等傷害亦據臺北
    縣立板橋醫院（北縣板醫歷字第三一九二號函）及財團法人長庚紀念醫院（八八
    長庚院法字第０七七四號函）函覆屬實，有該等函件附卷足資佐證，而證人即臺
    北縣消防隊莒光分隊之隊員顏光勵於警訊中亦證稱：「我記得沈添興口角受傷。
    」（見相驗卷第六頁背面），證人丙○○於警訊中證稱：「當時沈添興右頭部有
    受傷，嘴角處有傷痕。」（見偵卷第十一頁背面），均與被告所為毆擊沈添興之
    前開自白相符，綜合上述，是被告之自白顯與事實相符，而堪信為真實；雖被告
    嗣後翻異前詞，而辯稱警訊係遭「逼供」云云，惟經質之何以於檢察官訊問時仍
    為與警訊時相同之自白時，先則不答，或始稱：「我不懂法律的問題，也不知道
    可大可小的問題‧‧‧。」，是其後否認曾為自白之內容，無非係意在圖卸，所
    辯自無足採，則被告毆打沈添興成傷已洵堪認定，則應加探者，厥係該傷害行為
    是否與被告沈添興之死亡有因果關係存在，而應負刑法第二百七十七條第二項傷
    害致死之罪責。
三、公訴人認被告毆打沈添興致死無非係以沈添興確因被告之毆打，間接引發腦血管
    異常之病變，至顱內出血死亡，且經公訴人督同檢驗員、法醫相驗，製有相驗筆
    錄、相驗屍體證明書、驗斷書在卷可憑為其論斷依據，惟按犯罪事實應依證據認
    定之，無證據不得推定其犯罪事實，刑事訴訟法第一百五十四條定有明文；而認
    定犯罪事實之證據係指足以認定被告確有犯罪行為之積極證據而言，該項證據自
    須適合於被告犯罪事實之認定，始得採為斷罪資料（參照最高法院二十九年上字
    第三一０五號判例），再者，受傷後因病身死，應視其病是否因傷所惹起，如係
    因傷致病，因病致死，則加害者不能辭傷害致人於死罪責；如於傷害後另因他病
    而死，則其因果關係即無聯絡可言，祇能以普通傷害論（參照最高法院二十四年
    度上字第四七一號判例）；而所謂相當因果關係，係指依經驗法則，綜合行為當
    時所存在之一切事實，為客觀之事後審查，認為在一般情形下，有此環境、有此
    行為之同一條件，均可發生同一之結果者，則該條件即為發生結果之相當條件，
    行為與結果即有相當之因果關係。反之若在一般情形下，有此同一條件存在，而
    依客觀之審查，認為不必皆發生此結果者，則該條件與結果並不相當，不過為偶
    然之事實而已，其行為與結果間即無相當因果關係（參照最高法院七十六年度台
    上字第一九二號判例）。經查：本件沈添興死亡後經法務部法醫研究所解剖屍體
    ，經肉眼觀察發現：左頂顳額部有皮下出血、明顯血塊附於大腦表面、左右兩側
    顳額部有明顯蜘蛛網膜下腔出血，延伸到顱底，深入枕骨大孔，腦髓一四五０公
    克，左右兩側顳額部均有蜘蛛網膜下出血，延伸到腦幹及小腦。左側血塊附於大
    腦表面，延伸到左側腦室及右側腦室。血塊約二五０公克；再以顯微組織切片進
    行病理檢查結果，發現大腦左顳枕部近橋腦處有血管畸型瘤（ＡＶＭ）破裂出血
    。形成腦實質出血和腦室出血，廣泛性蜘蛛網膜下腔出血，而參考資料係：根據
    送鑑病歷記載病人沈添興於八十八年二月五日上午十時三十分急於住院，主訴頭
    部外傷，昏迷，二月五日急診腦部電腦斷層掃描發現明顯蜘蛛網膜下腔出血、腦
    室出血，原因可能自發性。二月十日再做腦部電腦斷層掃描，發現明顯蜘蛛網膜
    下腔出血、堵塞性左側腦室水腦，左側中腦動脈痙攣，穿幕性腦脫逸。經手術治
    療，取出血塊及部分顳葉大腦。住院治療至三月三日死亡。另據丁○○稱：「八
    十八年二月五日凌晨四時許，我、乙○○、丙○○和沈添興四人在北海釣蝦場內
    消費。五時許離開，沈添興騎機車先走，在我機車前方約二十公尺，我發現他遭
    五、六名陌生人毆打，我便下車衝去他已躺在地上，我問那些人，為什麼要動手
    打人，他們都沒有反應，亦不理我。我就拉著其中一人，請他打電話叫救護車。
    」，綜合前情，鑑定結果為「死者沈添興，男性，滿二十五歲，生前患有左側大
    腦血管畸型瘤，因自發性血管瘤破裂出血，形成腦出血，腦室出血，合併腦水腫
    和腦脫逸致死。自然死。」，有法務部法醫研究鑑定書（＜八八＞法醫所醫鑑字
    第０二二六號）乙份在卷可稽，而其亦已參考是否遭他人毆打一節而仍為此鑑定
    結果，是足徵沈添興係突發性自然死亡，而與被告所為毆打行為即難認有相當因
    果關係存在，此外，復查無其他積極證據足資證明被告有公訴意旨所指毆打沈添
    興「致死」之犯行，揆諸首開法條規定及判例，自不能論斷被告涉犯刑法第二百
    七十七條第二項之罪行。
四、次按告訴或請求乃論之罪，未經告訴、請求，或其告訴、請求經撤回或已逾告訴
    期間者，應諭知不受理之判決，刑事訴訟法第三百零三條第三款定有明文，又被
    害人已死亡者，得由其配偶、直系血親、三親等內之旁系血親、二親等內姻親或
    家屬告訴，告訴、告發應以書狀向檢察官或司法警察官為之，其以言詞為之者，
    應制作筆錄，此於同法第二百三十三條第二項前段、二百四十二條前段亦分別定
    有明文；如上所述，被告本案傷害沈添興固符合刑法第二百七十七條第一項傷害
    罪之構成要件，然依同法第二百八十七條前段之規定，須告訴乃論，惟查：觀乎
    偵查卷宗（八十八年度相字第三０二號、八十八年度偵字第八０四六號、八十八
    年度偵字第九四六五號），並無何告訴狀在卷，而遍閱筆錄僅有沈添興之母己○○所述：「希望警方能將我兒子死因調查清楚，不要讓我兒子冤死」（見相驗卷
    第二頁背面、第三頁背面、第四十四頁背面，偵卷第十二頁背面－均屬同一筆錄
    ）、「我希望查出死因，找出兇手，我們也不願冤枉人」（見相驗卷第三十一頁
    背面），並不足以認為已對被告為合法告訴，此外亦查無何有告訴權人提出合法
    告訴；至於沈添興之父母即庚○○、己○○雖於本案繫屬於甲○後對被告提出刑
    事附帶民事訴訟（八十八年度附民字第五四九號），然至本件言詞辯論終結時（
    八十九年四月十二日）止，其並無向檢察官或司法警察官為補行告訴，再由檢察
    官或司法警察官將告訴狀或言詞告訴之筆錄補送甲○，尚難認有合法之告訴，故
    雖有該刑事附帶民事訴訟，亦無足據之為合法告訴，揆諸前揭法條規定，就被告
    本案所犯刑法第二百七十七條第一項之傷害罪，既未經合法告訴，自應應諭知不
    受理之判決。
據上論斷，應依刑事訴訟法第三百零三條第三款，判決如主文。
本案經檢察官許景森到庭執行職務。
中      華      民      國      八十九      年    四      月   二十一   日
                                  臺灣板橋地方法院刑事第五庭
                                      法  官  陳  鴻  清
右為正本證明與原本無異
如不服本判決應於送達後十日內向甲○提出上訴狀
                                      書記官  林  蔚  然
中      華      民      國      八十九      年    四      月   二十六   日


司法院資訊處製作；財團法人民間司法改革基金會備份。
